【裁判字號】    97,交抗,670
【裁判日期】    971008
【裁判案由】    聲明異議
【裁判全文】
臺灣高等法院高雄分院刑事裁定         97年度交抗字第670號
抗  告  人  甲○○
即受處分人
上列抗告人因違反道路交通管理處罰條例聲明異議案件，不服臺
灣屏東地方法院中華民國97年8 月29日裁定（97年度交聲字第31
7 號），提起抗告，本院裁定如下：
    主  文
抗告駁回。
    理  由
一、抗告意旨略以：
  (一)本件抗告狀雖記載聲請人即異議人為柯美雪，委託人為甲○
    ○，惟依其狀紙所載，其係聲明請求撤銷原審裁定，及理由
    內容係對原審裁定不服，而原審裁定之聲請人為異議人甲○
    ○，故認本件係甲○○對原審裁定不服而提起抗告，抗告人
    為甲○○。且本件抗告人若非原審受裁定人甲○○，而係其
    他非受裁定人，則由非受裁定之人對原審裁定提起抗告，即
    非合法，合先敘明。
  (二)抗告人甲○○於原審聲明異議時，未注意道路交通管理處罰
    條例第87條第1 項規定，而逕以當時之行為人即甲○○為異
    議人向原審法院聲明異議，而遭原審法院駁回，因而更改異
    議人後，依法提出抗告。因甲○○為本件交通事件受處分人
    柯美雪之子，當時係借用柯美雪之機車前往舉發地點辦事，
    故以甲○○名義提出異議。又當時甲○○業已停妥機車，警
    員才逆向姍姍來遲，並指控伊闖紅燈，伊說明沒有後，警員
    也藉盤問機會嗅聞伊有無飲酒，又查詢機車是否為贓車均不
    成後，為便宜行事就說伊未帶安全帽；另舉發單上說一名壯
    碩男子棄車逃逸，並非事實，因伊並無逃逸。因此提起抗告
    ，請求明察並撤銷原裁定云云。
二、按受處分人不服道路交通管理處罰條例第8 條主管機關所為
    之處罰，得於接到裁決書之翌日起20日內向管轄地方法院聲
    明異議，道路交通管理處罰條例第87條第1 項定有明文。又
    道路交通案件處理辦法所稱之交通案件，指違反道路交通管
    理處罰條例，經公路主管機關或警察機關或其聯合設置之裁
    決機關處罰後，聲明異議之案件，道路交通案件處理辦法第
    2 條第1 款亦有明文規定。易言之，異議人對交通違規之異
    議應針對上開機關因處罰所為之「裁決」且係「受處分人」
    ，始得為之，若上開機關並未處罰上開「異議人」而係「另
    有他人為受處分人」而為裁決書者，則上開「異議人」既非
    「受處分人」，並未受有行政處分，即無異議權之存在，此
    為行政法之原理原則而表現在上開道路交通管理處罰條例第
    87條第1 項之規定。另案交通法庭認聲明異議不合法律上之
    程式或其異議權已經喪失者，應以裁定駁回之，但其不合法
    律上之程式可補正者，應先定期命為補正，逾期不補正者，
    即予駁回，道路交通案件處理辦法第18條亦定有明文。
三、經查，本件原處分機關交通部公路總局屏東監理站違反道路
    交通管理事件裁決書之受處分人為柯美雪，有該監理站97年
    8 月14日屏監違字第裁82-V00000000號裁決書附卷可稽，從
    而抗告人甲○○係以自己名義向原審法院聲明異議，而非由
    車主即受處分人柯美雪向聲明異議，甲○○既非受處分人即
    無提起異議之權，揆諸前開說明，其聲明異議之程序於法未
    合，且不得補正者。從而原審裁定依道路交通案件處理辦法
    第18條規定，將抗告人異議之聲請予以駁回，核無違誤。抗
    告人以上開情詞提起抗告，並無理由，應予駁回。
四、據上論結，應依道路交通案件處理辦法第26條，刑事訴訟法
    第412 條，裁定如主文。
中    華    民    國    97    年    10    月    8     日
                  刑事第七庭  審判長法  官 莊飛宗
                                    法  官 孫啟強
                                    法  官 邱明弘
以上正本證明與原本無異。
不得再抗告。
中    華    民    國    97    年    10    月    8     日
                                    書記官 曾允志


司法院資訊處製作；財團法人民間司法改革基金會備份。
